# 请教陈老师：非同一控制下的负商誉，在计算合并当期损益时，是否包括在内

提问人：园园圆梦 时间：2019-12-17 09:52:56
陈老师您好：
M 公司和N 公司不属于同一控制的两个公司。2×08年 2 月 26 日，M公司以一项专利权和银行存款 150 万元向 N 公司投资，占 N公司注册资本的 60%，该专利权的账面原价为9 880 万元，已计提累计摊销 680 万元，计提无形资产减值准备 320 万元，公允价值为 9 000 万元。合并当日 N公司可辨认净资产公允价值为 18 000 万元。M 公司因该企业合并应计入当期损益的金额为多少？
非货币性资产及银行存款对价：
借：长期股权投资 9150 累计摊销 680
无形资产减值准备 320 贷：无形资产 9880
资产处置损益 120
银行存款 150
合并日的负商誉：
借：长期股权投资 1650
贷：营业外收入 1650
非同一控制下企业合并产生的负商誉，会计分录贷方是计入 “营业外收入”
的，在合并当期由于只编制合并资产负债表（即直接调整留存收益）。那么上面这个题计算合并当期损益时，那笔分录中负商誉的”营业外收入“的金额是否要计算进去呢？是不是在期末编制合并利润表时，才能计入合并损益中？这题的合并当期损益，是 120 万元还是 1770 万元呢？

回答人：chenyiwei
注意：只有在购买日当日编制购买日合并资产负债表时（事实上不会这样做），才将负商誉直接贷记留存收益。在购买日所属年度的合并报表中，负商誉应计入营业外收入，并成为当期合并报表层面净利润的一部分。
在本案例中，由于用作出资的专利权在交易前后都在 M 的合并报表范围内，所以该项专利权在合并报表层面的计量金额应当保持不变，即投资作价金额与原账面价值之间的差额属于合并报表层面应抵销的未实现损益。
在 M 的合并报表中，该项交易一方面增加了 N 公司的可辨认资产和负债（按购买日公允价值的 100%），另一方面增加了少数股东权益（=【N 公司可辨认净资产公允价值 + 用作出资的现金和专利权的原账面价值】*40%），这两者之间的差额就是合并报表层面应确认的商誉或负商誉。